【裁判字號】    98,交抗,768
【裁判日期】    981030
【裁判案由】    聲明異議
【裁判全文】
臺灣高等法院高雄分院刑事裁定         98年度交抗字第768號
抗  告  人  交通部公路總局高雄區監理所屏東監理站
代  表  人  高金木
異議人即
受處分人    甲○○
上列抗告人因聲明異議案件，不服臺灣屏東地方法院中華民國98
年8 月27日裁定（98年度交聲字第44號），提起抗告，本院裁定
如下：
    主  文
原裁定撤銷，發回臺灣屏東地方法院。
    理  由
一、抗告意旨略以：本案業由原舉發機關提供採證照片，明確顯
    示受處分人有「闖紅燈」之違規行為，符合逕行舉發之要件
    ，乃原審以違規時，受處分人車速僅5 公里，且係值深夜時
    分，人車稀少，未危害交通秩序與安全，亦無發生交通事故
    ，而認受處分人情有可原，因而撤銷原處分，顯屬誤會。再
    原審未審酌本案當時現場路口燈光號誌運作是否故障，即裁
    定撤銷原處分，亦有誤會。另關於逕行舉發案件，並非以汽
    車駕駛人否認或認定燈光號誌故障即可認定舉發錯誤，為考
    量路口行車安全，路口行車管制號誌設置應有1 秒以上之全
    紅時間，以利淨空路口，維護其他用路人安全，此時，在全
    紅時段超越路口停止線或搶先通行，仍應予以處罰。本案依
    公法爭議之舉證責任分配法則，抗告人既已提出相當之證據
    證明受處分人有交通違規行為，受處分人自應就其無闖紅燈
    之違規行為予以舉證，乃受處分人就之既未予舉證，本案所
    為之舉發自應受到合法、正確之推定。為此，依法提起抗告
    ，請求撤銷原裁定，另為適法之裁定等語。
二、本件原裁定以：由舉發照片顯示高雄縣鳳屏一路與民貴街口
    同時亮起紅燈，可見該路口之燈光號誌運作故障，且依受處
    分人所稱，其斯時時速僅5 公里，與一般闖越紅燈之時速動
    輒數十公里之情狀不同，而堪認受處分人此次交通違規情節
    輕微等節為由，因而撤銷抗告人裁處受處分人罰鍰新臺幣（
    下同）2,700 元，並記違規點數3 點之處分，改受處人不罰
    之諭知，固非無見。惟查：
  (一)受處分人於民國97年10月26日夜間，駕駛車牌號碼6P-5872
    號自用小客車，行經高雄縣鳳屏一路與民貴街口，而於該日
    23時57分19秒，因闖越紅燈，經設於該地之自動照相機攝得
    有闖越紅燈之舉（斯時紅燈亮起29.14 秒）；復於23時57分
    20秒，再經該自動照相機攝得其闖越紅燈（斯時紅燈亮起30
    .14 秒）之情，有該舉發照片2 張在卷，並為受處分人所不
    爭執，是受處分人斯時確有闖越紅燈之行為，足堪認定。
  (二)按「行車管制號誌在黃色燈號結束後，應有一秒以上之全紅
    時間。直行交通之全紅時間，宜依下表公式計算之。」道路
    交通標誌標線號誌設置規則第231 條第1 項第1 款定有明文
    。本件依高雄縣政府警察局98年2 月17日高縣警交字第0980
    005064號函附之「鳳屏一路與民貴街口燈光號誌時相運轉資
    料」所示，高雄縣鳳屏一路與民貴街口燈光號誌之「全紅時
    段」各為3 、4 秒（原裁定載為4 秒、5 秒，與前開資料所
    示不符），該秒數是否即係前開交通標誌標線號誌設置規則
    第231 條第1 項第1 款所定之全紅時間（俗稱「清道時間」
    ，即為避免行駛交岔道路之車輛各有闖越黃、紅燈行為，致
    生交通事故之危險，乃於各交岔之道路路口均同時燃亮紅燈
    一定時間，並利綠燈待通過而尚未完全通過之車輛儘速通過
    該路口），乃原裁定未予究明，逕謂「上開鳳屏一路、民貴
    街口燈光號誌，其全紅時段僅分別4 秒、5 秒，殆無可能於
    鳳屏一路燈光號誌紅燈亮起29.14 秒後，民貴街燈光號誌同
    是顯示紅燈」，即認受處分人指摘上開舉發時段該路口燈光
    號誌運作故障，應非虛言，顯未究明法律規定，且事實認定
    誠屬遽然。
  (三)原裁定又採信受處分人所稱當時之車速，乃認原舉發機關回
    覆該院，現場舉發之機器並無故障等語為不可採。然查，本
    件不論係依據受處分人聲明異議狀，抑係受處分人寄予抗告
    人之電子郵件，均記載依前開2 張舉發照片所示時間換算，
    顯示受處分人斯時之時速「約10幾公里」，乃原裁定僅載述
    「勾稽異議人（即受處分人）當時行車動態，其當時在通過
    路口之速度僅時速5 公里」等語，而未說明認定受處分人當
    時時速為5 公里之依據為何，該裁定之理由構成誠有瑕疵存
    在。再原裁定又謂受處分人「在通過路口之速度僅時速5 公
    里，此與一般闖越紅燈之時速動輒數十公里之情狀不符」等
    語。然於路口闖越紅燈者，其車速是否絕對動輒數十公里，
    並無統計學上之根據，本難謂之必然，況且，由卷附舉發照
    片觀之，顯可見是日該路段尚有其他車輛，且數量非只單一
    ，則受處分人是否能夠或敢於尚有其他車輛通過之路段，以
    數十公里之高速闖越紅燈，並非無疑，原裁定未勾稽至此，
    逕以上詞而為受處分人有利之認定，容有未恰。
三、本件受處分人客觀上既確有闖越紅燈之事實，而其辯稱斯時
    該路口燈光號誌運作故障等語，是否符合事實，既尚有疑義
    ；又原審憑以認定事實之依據，復有與卷證資料不符之瑕疵
    ，則本件實情為何，容有再予查究之必要。原裁定未予詳查
    ，遽認受處分人之聲明異議為有理由，因而撤銷原處分，另
    為受處分人不罰之諭知，尚有未恰。抗告人執詞提起抗告，
    為有理由，自應由本院將原裁定撤銷，發回原審法院另為適
    法之裁定。
據上論結，應依道路交通案件處理辦法第26 條，刑事訴訟法第41
3 條前段，裁定如主文。
中    華    民    國    98    年    10    月    30    日
                  刑事第一庭    審判長法  官 翁慶珍
                                      法  官 施柏宏
                                      法  官 徐美麗
以上正本證明與原本無異。
不得再抗告。
中    華    民    國    98    年    10    月    30    日
                                      書記官 賴梅琴


司法院資訊處製作；財團法人民間司法改革基金會備份。
